【裁判字號】    89,訴,485
【裁判日期】    890412
【裁判案由】    違反槍砲彈藥刀械管制條例
【裁判全文】
台灣台中地方法院刑事判決                          八十九年度訴字第四八五號
    公  訴  人  台灣台中地方法院檢察署檢察官
    被      告  乙○○
    被      告  丙○○
    被      告  甲○○
右列被告因違反槍砲彈藥刀械管制條例案件，經檢察官提起公訴（八十八年度偵字第
一五四二六號），本院判決如左：
    主  文
乙○○連續未經許可，持有可發射子彈具有殺傷力之改造手槍，處有期徒刑壹年陸月
，併科罰金新台幣壹拾貳萬元，罰金如易服勞役，以新台幣玖佰元即銀元參佰元折算
壹日。
丙○○未經許可，寄藏可發射子彈具有殺傷力之改造手槍，處有期徒刑壹年貳月，併
科罰金新台幣參萬元，罰金如易服勞役，以新台幣玖佰元即銀元參佰元折算壹日。
甲○○未經許可，寄藏可發射子彈具有殺傷力之改造手槍，處有期徒刑壹年肆月，併
科罰金新台幣陸萬元，罰金如易服勞役，以新台幣玖佰元即銀元參佰元折算壹日。
扣案如附表所示之物，均沒收。
    事  實
一、乙○○明知綽號「阿斌」之不詳姓名成年男子所有具殺傷力之改造手槍及子彈均
    係違禁物，不得非法持有，竟基於概括之犯意，先於民國（下同）八十八年六月
    上旬某日，依「阿斌」者之指示，與其姊夫丙○○共乘由不知情之彭福彬（業經
    檢察官不起訴處分）所駕駛車牌號碼為ＮＴ─五九八五號（起訴書誤載為ＮＴ─
    五八九五號）自用小客車，至台中市○○○路與民權路交岔路口附近電線桿旁，
    取出報紙包裹置於該處具殺傷力之改造四五手槍一枝（獲案槍枝管制編號000
    0000000，含彈匣壹個）及子彈四顆（另有一顆不具殺傷力），嗣即未經
    許可非法持有該槍彈，惟為存放該槍彈於較安全之處，遂經丙○○同意，由丙○○將該槍彈攜回其台中市○○街一００巷十弄六號住處藏放。乙○○復於同年月
    二十一日下午三時三十分許，至台中市○○路與市○路○○路口附近水錶箱內，
    取出以紅色垃圾袋包裹置於該處具殺傷力之改造九０手槍一枝（獲案槍枝管制編
    號0000000000，含彈匣壹個）及子彈二顆（另有一顆不具殺傷力），
    旋亦未經許可非法持有該槍彈，並於同日下午四時許將該槍彈持至台中縣神岡鄉
    ○○路五十二之七號甲○○住處藏放，甲○○明知該槍彈係具殺傷力之違禁物，
    仍允為寄藏。迨至同年月二十四日凌晨三時三十分許，在台中市北屯區仁美里仁
    美十一巷五十一號為警查獲丙○○非法施用毒品，並分別於同日凌晨四時二十分
    許、五時二十五分許，在台中市○○街一００巷十弄六號丙○○住處及台中縣神
    岡鄉○○路五十二之七號甲○○住處，查獲前開丙○○、甲○○寄藏之槍彈。
二、案經台中市警察局報請台灣台中地方法院檢察署檢察官偵查起訴。
    理  由
一、訊據被告乙○○對於前開查獲之槍彈係其依綽號「阿斌」之不詳姓名成年男子指
    示而於右揭時地取出後旋即非法持有及被告丙○○、甲○○對於寄藏被告乙○○
    所交付之前開槍彈等情均自白不諱，復有扣案之前開槍彈足稽，且前開槍彈經送
    內政部警政署刑事警察局鑑定結果，認為「送鑑改造四五手槍一枝（獲案槍枝管
    制編號0000000000），認係仿ＣＯＬＴ廠半自動手槍製造之金屬玩具
    手槍壹枝改換另行車造之金屬槍管而成之改造手槍，機械性能良好，認具殺傷力
    。送鑑之改造九０手槍一枝（獲案槍枝管制編號0000000000）認係仿
    ＧＬＯＣＫ一七半自動手槍製造之金屬玩具手槍改換另行車造之金屬槍管而成之
    改造手槍，機械性能良好，認具殺傷力。送鑑四五子彈五顆中之四顆（按另一顆
    不具殺傷力）認均係玩具槍金屬彈殼加裝直徑約九點一ＭＭ金屬彈頭而成之改造
    子彈，經採樣一顆實際試射，可擊發，認具殺傷力。而送鑑改造九０子彈三顆，
    其中一顆認係玩具槍金屬彈殼加裝直徑約七點五ＭＭ金屬彈頭而成之改造子彈，
    經實際試射，可擊發，認具殺傷力。另一顆經拆解檢視，認係口徑九ＭＭ半自動
    手槍子彈，認具殺傷力，其彈底標記為ＷＩＮ９ＭＭＬＵＧＥＲ）。另一顆則不
    具殺傷力」此有該局八十八年七月十二日刑鑑字第六四八三九號鑑驗通知書一紙
    在卷足憑，是前開扣案之槍彈均具殺傷力甚明，則被告乙○○未經許可而非法持
    有，被告丙○○、甲○○未經許可而予寄藏，事證明確，渠等犯行應堪認定。至
    被告丙○○雖辯稱在伊住處查獲之槍彈係主動向警方供稱並交出，並非警方查獲
    云云。惟查警方係依據秘密檢舉人檢舉指稱被告乙○○、丙○○在台中市仁美十
    一巷內某處民宅施用毒品並私藏槍械，始會同該秘密檢舉人先查獲乙○○及彭福
    彬，該二人並供稱渠等係剛自台中市仁美十一巷五十一號丙○○居所施用毒品，
    並帶警方人員至該址查獲被告丙○○正在該處施用毒品，經警詢問被告丙○○其
    槍械藏於何處，被告丙○○始供稱其槍械係藏放中市○○街一００巷十弄六號住
    處，警方人員因情況急迫始會同被告丙○○至該處查獲前開槍彈，被告丙○○於
    被查獲前開槍彈後，始指稱友人即被告甲○○住處尚有被告乙○○所寄放之槍彈
    ，遂再由警方人員帶同被告丙○○至台中縣神岡鄉○○路五十二之七號被告甲○○住處查獲前開槍彈，此有台中市警察局執行逕行搜索結果報告書三紙在卷足證
    （參八十八年度偵字第一五四二六號卷第十五頁至第十七頁）。是被告丙○○私
    藏槍械早經秘密檢舉人向警方檢舉而為警方所知悉，且係警方人員於查獲被告丙○○施用毒品再詢問其槍械藏於何處，被告丙○○始由警方人員帶同至其住處取
    出槍彈，並非被告丙○○於警方人員知悉其寄藏槍彈前即向警方人員自首，是本
    件應係警方人員先依據秘密檢舉人之檢舉指稱被告丙○○及乙○○私藏槍械，於
    查獲渠等施用毒品之犯行後，再質問其槍械藏放處所而查獲，被告丙○○應僅係
    於被查獲槍彈後始再指稱被告甲○○住處亦有被告乙○○委託藏放之槍彈。是被
    告丙○○辯稱前開槍彈係伊主動交予警方人員乙節顯與事實不符，亦與自首之規
    定有間，併予敘明。
二、核被告乙○○所為，係犯槍砲彈藥刀械管制條例第十一條第四項之未經許可持有
    具殺傷力之改造手槍罪及同條例第十二條第四項之未經許可持有子彈罪。被告丙○○、甲○○所為，均係犯同條例第十一條第四項之未經許可寄藏具殺傷力之改
    造手槍罪及同條例第十二條第四項之未經許可寄藏子彈罪。被告三人或同時持有
    或同時寄藏改造手槍及子彈，係一行為所致，為想像競合犯，應依刑法第五十五
    條前段從一重之未經許可持有具殺傷力之改造手槍罪及未經許可寄藏具殺傷力之
    改造手槍罪處斷。又被告乙○○先後二次持有具殺傷力改造手槍之犯行，時間緊
    接，所犯犯罪構成要件相同，顯係基於概括犯意反覆為之，為連續犯，應依刑法
    第五十六條規定論以一罪，並加重其刑。爰審酌被告三人犯罪之動機、目的、手
    段、品行、持有或寄藏具殺傷力之改造手槍、子彈等對社會治安影響甚鉅及犯罪
    後之態度等一切情狀，量處如主文所示之刑，並諭知罰金易服勞役之折算標準，
    以示懲儆。又扣案如附表所示之物均係違禁物，應依刑法第三十八條第一項第一
    款宣告沒收（按其中子彈二顆，分別經實際試射過，即非屬違禁物，自無庸為沒
    收之諭知）。又被告三人所犯前開之罪經判處徒刑，依槍砲彈藥刀械管制條例第
    十九條第一項規原應諭知渠等於刑之執行完畢或赦免後，令入勞動場所施以以強
    制工作三年。惟查保安處分係對受處分人將來之危險性所為之拘束其身體、自由
    等之處置，以達教化與治療之目的，為刑罰之補充制度。我國現行刑法採刑罰與
    保安處分之雙軌制，要在維持行為責任之刑罰原則下，為強化其協助行為人再社
    會化之功能，以及改善行為人潛在之危險性格，期能達成根治犯罪原因、預防犯
    罪之特別目的，而保安處分之措施亦含社會隔離、拘束身體自由之性質，其限制
    人民之權利，實與刑罰相同，本諸法治國家保障人權之原理及刑法之保護作用，
    其法律規定之內容，應受比例原則之規範，使保安處分之宣告，與行為人所為行
    為之嚴重性、行為人所表現之危險性及對於行為人未來行為之期待性相當。而保
    安處分之強制工作，旨在對於嚴重職業性犯罪及欠缺正確工作觀念或無正常工做
    因而犯罪者，強制其從事勞動，學習一技之長及正確之謀生觀，使其日後重返社
    會，能適應社會生活（司法院大法官會議釋字第四七一號解釋參照）。本件被告
    三人均未曾因違反槍砲彈藥刀械管制之規定而受徒刑之宣告，且亦無於其他前案
    執行完畢後五年再犯罪之情形，此有台灣台中地方法院檢察署刑案資料查註紀錄
    表及台灣高等法院被告全國前案紀錄表各在卷足參。又被告三人僅係依綽號「阿
    斌」之託而單純持有或寄藏前開槍彈，並未再持該等槍彈犯罪，揆諸前開司法院
    大法官會議釋字第四七一號解釋意旨，被告三人尚非達於令入勞動場所施以強制
    工作之程度，公訴人亦未認被告三人應令入勞動場所施以強制工作，是本件不另
    依槍砲彈藥刀械管制條例第十九條第一項規定令被告三人入勞動場所施以強制工
    作。至被告三人雖於本院審理中自白，惟被告三人並未供述槍彈來源者綽號「阿
    斌」之真實姓名或聯絡方式以利追查該槍彈來源，被告丙○○雖於被查獲槍彈後
    另指稱被告甲○○住處亦有槍彈，惟被告甲○○住處所查獲之槍彈係被告乙○○
    所交付予被告甲○○寄藏，是被告丙○○所供述者係他人持有或寄藏之槍彈，並
    非其被查獲槍彈之來源或去向。從而被告三人雖於本院審理時自白，惟與槍砲彈
    藥刀械管制條例第十八條第四項之構成要件均不相符，尚難依該規定減輕其或免
    除其刑，附此敘明。
據上論斷，應依刑事訴訟法第二百九十九條第一項前段、槍砲彈藥刀械管制條例第十
一條第四項、第十二條第四項、刑法第十一條前段、第五十六條、第五十五條前段、
第三十八條第一項第一款、第四十二條第二項，罰金罰鍰提高標準條例第二條，判決
如主文。
中      華      民      國      八十九      年      四    月    十二    日
                                    台灣台中地方法院刑事第六庭
                                          法  官  簡  賢  坤
右正本證明與原本無異。
如不服本判決，應於判決送達後十日內向本院提出上訴狀，上訴於臺灣高等法院臺中
分院( 須附繕本 )。
                                          書記官
中      華      民      國      八十九      年      四    月    十二    日
附錄本案論罪科刑法條全文：
槍砲彈藥刀械管制條例第十一條
未經許可製造、販賣或運輸彈藥者，處六月以上五年以下有期徒刑。
意圖供自己或他人犯罪之用，而犯前項之罪者，處一年以上七年以下有期徒刑，得併
科五萬元以下罰金。
未經許可無故持有、寄藏或意圖販賣而陳列彈藥者，處三年以下有期徒刑。
第一項及第二項之未遂犯罰之。
槍砲彈藥刀械管制條例第十二條
未經許可製造、販賣或運輸刀械者，處一年以下有期徒刑。
意圖供自己或他人犯罪之用，而犯前項之罪者，處三年以下有期徒刑，得併科三萬元
以下罰金。
未經許可無故持有或意圖販賣而陳列刀械者，處六月以下期徒刑、拘役或三千元以下
罰金。
第一項及第二項之未遂犯罰之。
附表
一、改造四五手槍壹枝（獲案槍枝管制編號0000000000，含彈匣壹個）。
二、改造九０手槍壹枝（獲案槍枝管制編號0000000000，含彈匣壹個）。
三、玩具槍金屬彈殼加裝直徑約九點一ＭＭ金屬彈頭而成之改造子彈參顆。
四、口徑九ＭＭ半自動手槍子彈壹顆（彈底標記為ＷＩＮ９ＭＭＬＵＧＥＲ）。


司法院資訊處製作；財團法人民間司法改革基金會備份。
